【裁判字號】    97,台上,1995
【裁判日期】    970515
【裁判案由】    殺人
【裁判全文】
最高法院刑事判決            九十七年度台上字第一九九五號
上  訴  人  甲○○
選任辯護人  林啟瑩律師
上列上訴人因殺人案件，不服台灣高等法院中華民國九十七年二
月二十九日第二審更審判決（九十六年度上重更(一)字第四一號，
起訴案號：台灣台北地方法院檢察署九十五年度偵字第九一五一
號），提起上訴，本院判決如下：
    主  文
原判決撤銷，發回台灣高等法院。
    理  由
本件原判決認定：上訴人甲○○於民國七十三年間，因殺害同居
人高貴華，經法院判處無期徒刑，褫奪公權終身確定，嗣經二次
減刑減為有期徒刑十年，於八十三年五月二十五日執行完畢；復
於八十九年間犯詐欺罪，經原審法院判處有期徒刑一年確定，於
九十一年三月十四日執行完畢。仍不知悔改，與被害人高宋麗萍
婚後育有一女，平日遊手好閒，無正當工作，要被害人賣淫供養
全家，又曾對被害人施以家庭暴力，經被害人報警處理。九十五
年四月二十四日晚上十一時許，上訴人以嬰兒車將幼女高ＯＯ帶
至台北市○○街「海瑞豐海產店」飲酒吃飯，翌（二十五）日上
午零時許離開，擬返回台北市○○街六九號二樓被害人賣淫處所
，同日上午零時三十分許，在雅江街六五號一樓前，適遇賣淫完
畢之被害人，乃對之叫稱：「今天做多少要交出來，不然就給妳
好看」等語，要被害人交出賣淫所得以供花用，被害人不從，與
之爭吵，並將高ＯＯ自嬰兒車抱起欲逕自離去，上訴人見被害人
對其不加理睬，心有不甘，不顧被害人手中抱有幼女，竟徒手將
被害人推倒在地，旋自其掛於嬰兒車後方咖啡色單肩背包內，取
出其所有長約十九公分水果刀一支，基於殺人犯意，在其幼女面
前，持該水果刀朝躺臥在地之被害人身體行刺一刀，經被害人出
手抵抗未中要害，復再向被害人胸部及腹部各猛刺三刀及一刀，
被害人因利器穿刺，致受有左心尖表淺切傷一點八公分、右胸自
足底起往上一二０公分左往中線八公分，自上而下，自右至左深
入皮膚一點二公分、右胸自足底起一一四公分，自中線往右十五
公分，傷口長二公分，自上而下，自右而左，經過右第五、六肋
間進入斜走往下經橫隔膜至肝右葉，產生傷口一點五公分貫穿肝
及部分胃壁傷口一公分，再及於右腎傷口零點零五公分，終於腎
皮質層，以及左自足底往上一００公分，自中線往左十公分，傷
口一點二公分，自上而下，自左而右，穿過腹壁至左腎表面等傷
害及右手食指、中指有抵抗性切傷一公分、一點二公分等傷害。
上訴人見被害人因失血過多倒臥血泊中抽搐不已，復又高喊：「
妳再藏啊！妳再藏啊」等語，再朝被害人後胸部脊椎骨處踢踹數
腳，始抱起其幼女置於嬰兒車上離開現場，於返回台北市○○街
「金麗麗賓館」一０二八室租處途中，將上開水果刀及殺害被害
人時所戴手套一雙隨手丟棄於不詳處所。被害人經送至國立台灣
大學醫學院附設醫院急救，仍因身體、胸、腹多處穿刺傷及於心
肺、肝、胃、右腎引起出血休克，於同年月二十五日上午二時十
分許不治死亡，經警據報循線至「金麗麗賓館」逮捕上訴人等情
。因而撤銷第一審之科刑判決，改判仍論上訴人以殺人罪（累犯
），處死刑，褫奪公權終身，並諭知未扣案之水果刀一支沒收；
固非無見。
惟查：(一)、上訴人於檢察官偵查之初辯稱警察沒有按電鈴，也沒
有搜索票，就直接打開門鎖進屋搜索，逼伊在自願搜索同意書上
簽名，警察之搜索不合法（見九一五一號偵查卷(一)第八五、八七
頁）等語。實情如何？攸關搜索是否合法之認定，茍係違法搜索
，其扣押之物品如何得採為上訴人論罪之證據？原審未予調查釐
清，論述明白，逕採卷附該次搜索之自願搜索同意書、台北市政
府警察局萬華分局搜索扣押筆錄與扣押物品目錄表，及搜索扣押
之嬰兒手推車等物品為上訴人不利認定之證據，其調查職責猶有
未盡，並有理由欠備之違法。(二)、宣告沒收之物，除違禁物或法
律另有特別規定外，係以犯人供犯罪所用或供犯罪預備或因犯罪
所得之物，並以屬於犯人所有者為限，此觀刑法第三十八條第一
項第二款、第三款及第三項之規定甚明。上訴人持以殺害被害人
之水果刀一支並非違禁物又未扣案，原判決復認業經上訴人隨手
丟棄於不詳處所，迄未查獲；如果無訛，該水果刀既經上訴人處
分丟棄，似已非屬其所有，原判決逕以無證據證明該水果刀現已
滅失，依刑法第三十八條第一項第二款宣告沒收，亦有未合。上
訴意旨指摘原判決不當，尚非全無理由，應認仍有撤銷原判決發
回更審之原因。
據上論結，應依刑事訴訟法第三百九十七條、第四百零一條，判
決如主文。
中    華    民    國  九十七  年    五    月   十五   日
                      最高法院刑事第十庭
                          審判長法官  洪  文  章
                                法官  王  居  財
                                法官  郭  毓  洲
                                法官  黃  梅  月
                                法官  邱  同  印
      本件正本證明與原本無異
                                      書  記  官
中    華    民    國  九十七  年    五    月   二十   日
                                                Ａ


司法院資訊處製作；財團法人民間司法改革基金會備份。
